臺灣高雄地方法院刑事判決　　　　　　　　　　　　九十三年度易字第一三五八號
　　公　訴　人　臺灣高雄地方法院檢察署檢察官
　　被　　　告　甲○○
右列被告因傷害等案件，經檢察官提起公訴（九十三年度偵字第一三四一一號），本
院判決如左︰
    主  文
甲○○於公務員依法執行職務時，當場侮辱，累犯，處有期徒刑月，如易科罰金，
以佰元折算壹日；又傷害人之身體，累犯，處有期徒刑伍月，如易科罰金，以佰
元折算壹日，檳榔刀壹把，沒收。應執行有期徒刑柒月，如易科罰金，以佰元折算
壹日，檳榔刀壹把，沒收。
    事  實
一、甲○○前於民國九十一年間，因贓物案件，經本院以九十一年度易字第三二二五
    號判處有期徒刑三月，並於九十三年五月三十一日執行完畢。詎甲○○不知悔改
    ，於九十三年七月二日十八時十六分許，因在設於高雄市鼓山區○○○路與日昌
    街口之「全家便利商店」內滋事，經高雄市政府警察局鼓山分局內惟派出所（下
    稱內惟派出所）之外勤警員葉昆宗前往處理，因甲○○表示遭人恐嚇，蔡昆宗遂
    將甲○○帶回內惟派出所，嗣經內惟派出所主管邱和盛及值勤警員丙○○詢問甲
    ○○後，認甲○○之指訴無所憑據，而要求甲○○先行離去，甲○○竟基於侮辱
    之故意，而當場對依法執行職務之警察人員邱和盛及丙○○辱罵「幹妳娘」之穢
    語，當場侮辱依法執行職務之公務員（公然侮辱部分，未據告訴），並另基於妨
    害公務及傷害人身體之故意，持其所有之檳榔刀一把，朝值勤警員丙○○臉部揮
    舞，並以左臂勒住丙○○後頸部，將丙○○摔倒在地，而對依法執行職務之警員
    丙○○施以強暴，丙○○因而受有左臉頰下方刮傷二公分、後頸部環狀勒痕二五
    ×四公分、右手肘傷一×一公分、左手肘擦傷一×○‧五公分、右小腿前下方片
    狀紅腫八×三公分等傷害。嗣經內惟派出所其他警員發現而合力制伏甲○○，並
    扣得甲○○所有而供傷害及妨害公務之檳榔刀一把。
二、案經丙○○告訴及高雄市政府警察局鼓山分局報告臺灣高雄地方法院檢察署檢察
    官偵查起訴。
    理  由
一、訊據被告甲○○固坦承有於右揭時、地，因指控遭不詳人士恐嚇，經內惟派出所
    警員葉昆宗帶回內惟派出所後，經內惟派出所主管邱和盛及值勤警員丙○○詢問
    後，認其指訴無所憑據，而要求其先行離去，以及警員丙○○受有左臉頰下方刮
    傷二公分、後頸部環狀勒痕二五×四公分、右手肘傷一×一公分、左手肘擦傷一
    ×○‧五公分、右小腿前下方片狀紅腫八×三公分等傷害等事實，惟矢口否認有
    被訴侮辱公務員、對於執行公務員施以強暴及傷害之犯行，辯稱：伊不記得是否
    以三字經辱罵邱和盛及丙○○，因警員將伊帶至派出所後，未製作筆錄即將伊趕
    出，伊因而與丙○○發生拉扯，但伊並未持檳榔刀朝丙○○揮舞，亦未將丙○○
    扯倒在地云云。
二、經查，右揭犯罪事實，業據證人即內惟派出所所長邱和盛、當日前往全家便利商
    店處理被告滋事之警員葉昆宗及當日遭被告傷害之警員丙○○證述綦詳，並有照
    片十幀、高雄市政府警察局鼓山分局受理各類案件紀錄表、高雄市立聯合醫院診
    斷證明書各一份附卷可稽，復有被告所有而供本件傷害及妨害公務犯行所用之檳
    榔刀一把扣案足憑，被告右揭侮辱公務員、妨害公務及傷害犯行，已堪認定。而
    被告就是否辱罵及攻擊警員乙節，於警詢時先是辯稱：伊未辱罵，亦未攻擊警員
    ，伊不清楚證人丙○○為何受有前揭傷害云云，於本院準備程序則辯稱：伊不清
    楚有無以「幹你娘」三字經辱罵證人丙○○，亦未持刀朝丙○○揮舞，伊僅曾與
    證人丙○○發生拉扯，證人丙○○頸部傷痕應是拉扯中指甲抓到所致，但伊未勒
    住證人丙○○之頸部云云，嗣於審判期日改稱：因警員未製作筆錄，並以腳踢其
    臀部，伊遂與丙○○發生口角、拉扯，並以手臂勒住丙○○脖子云云，斟酌本案
    發生至本院審判期日，未逾半年之期間，是否辱罵證人邱和盛及丙○○，衡情並
    無難以記憶之情事，被告先是矢口否認，嗣本院審理中辯稱：不復記憶，其辯解
    之真實性，已然可疑，且被告就當日丙○○為何受傷，以及是否以手臂勒住丙○
    ○乙節，前後供述亦屬不一，益見被告前揭所辯，無非飾詞卸責。另扣案之檳榔
    刀一把，被告於本院準備程序及審判期日提示扣案物品時，均供稱：該扣案之檳
    榔刀一把為其所有等語，嗣因審判長質問為何攜刀前往警局，被告始改稱：因當
    時在幫朋友切檳榔云云，審判長再問扣案之檳榔刀究竟是何人所有時，被告改稱
    ：是伊朋友賣檳榔所使用之刀子，因此是伊朋友的云云，惟扣案之檳榔刀果真係
    被告經營檳榔攤之友人所有，被告豈有隨身攜帶至警局而未返還其友人之理！何
    況，被告係在全家便利商店發生糾紛為警帶回派出所，並非在檳榔攤幫友人切檳
    榔時為警帶回，由此足認被告辯稱：檳榔刀為其友人所有云云，亦非事實。本案
    事證明確，應予依法論科。
三、被告對於依法執行職務之警察人員邱和盛及丙○○，以出言辱罵三字經之方式，
    當場予以侮辱，核其所為，係犯刑法第一百四十條第一項之侮辱公務員罪；又被
    告對於依法執行職務之警員丙○○，以檳榔刀及徒手攻擊之方式，施以強暴行為
    ，致使丙○○因而受有如事實欄所載傷害，核其所為，係犯刑法第一百三十五條
    第一項之對於執行職務公務員施以強暴罪、同法第二百七十七條第一項之傷害罪
    。被告所犯侮辱公務員罪，所侵害者為國家法益，雖同時侮辱二人以上公務員，
    仍僅成立一罪，公訴意旨雖漏未就被告侮辱證人邱和盛部分起訴，然該部分與侮
    辱證人丙○○部分為單純一罪之關係，為起訴效力所及，本院自得為併為審理。
    而被告對警員丙○○執行公務時施以強暴，並使之受傷之行為，係基於一妨害公
    務犯意為之，同時觸犯對於執行職務之公務員施以強暴罪及傷害罪，為想像競合
    犯，應依刑法第五十五條之規定，從一重之傷害罪論處。又被告所犯上開侮辱公
    務員罪及傷害罪二者間，在客觀上並無不可分離之直接密切關係，殊無方法、目
    的之牽連關係，自應分論併罰。被告前於九十一年間，因贓物案件，經本院以九
    十一年度易字第三二二五號判處有期徒刑三月，並於九十三年五月三十一日執行
    完畢等情，有臺灣高等法院被告全國前案紀錄表、臺灣高雄地方法院檢察署刑案
    資料查註紀錄表各一紙在卷可佐，被告於有期徒刑執行完畢後，五年內再犯本件
    有期徒刑以上之罪，為累犯，應依刑法第四十七條規定加重其刑。爰審酌被告無
    故對於依法執行公務之警員當場出言侮辱，並以強暴方式妨礙公務，趁機挑釁值
    勤員警，挑戰執法之公權力，對於社會治安之維持，既無共同維護之體認，甚且
    積極破壞，對於我國朝向民主法治國家之努力，具有不良之示範作用，且犯後飾
    詞卸責，不知悔悟，顯見被告對於公權力之藐視及不尊重，其行更無值得寬憫之
    處等一切情狀，分別量處如主文所示之刑，並合併定其應執行之刑。公訴人雖具
    體求刑一年十月，然本院認丙○○所受傷勢非重，尚不宜就被告傷害犯行部分，
    諭知重於有期徒刑五月之刑度，而刑法第一百四十條之侮辱公務員罪之最重本刑
    ，僅為有期徒刑六月，本院斟酌被告辱罵字句及對象人數，認宜處有期徒刑三月
    ，故公訴人具體求刑，尚屬過重，附此敘明。至於扣案之檳榔刀一把，係被告所
    有，已如前述，且係供本件妨害公務及傷害犯行所用之物，亦據證人丙○○陳稱
    甚明，爰依刑法第三十八條第一項第二款之規定，併予宣告沒收。
據上論斷，應依刑事訴訟法第二百九十九條第一項前段，刑法第一百四十條第一項、
第二百七十七條第一項、第一百三十五條第一項、第五十五條、第四十七條、第三十
八條第一項第二款、第五十條、第五十一條第五款、第十款、第四十一條第一項前段
、第二項，罰金罰鍰提高標準條例第一條前段、第二條，判決如主文。
本案經檢察官乙○○到庭執行職務。
中      華      民      國    九十三    年     十二     月      三      日
                                    臺灣高雄地方法院刑事第十一庭
                                        審判長法  官  徐美麗
                                              法  官  鄭詠仁
                                              法  官  高增泓
右正本證明與原本無異。
如不服本判決，應於送達後十日內，向本院提出上訴狀。
                                              書記官  林慧芬
中      華      民      國    九十三    年     十二     月      三      日
附錄本案論罪科刑法條全文：
刑法第一百四十條
於公務員依法執行職務時，當場侮辱，或對於其依法執行之職務公然侮辱者，處六月
以下有期徒刑、拘役或一百元以下罰金。
對於公署公然侮辱者亦同。
刑法第二百七十七條
傷害人之身體或健康者，處三年以下有期徒刑、拘役或一千元以下罰金。
犯前項之罪因而致人於死者，處無期徒刑或七年以上有期徒刑；致重傷者，處三年以
上十年以下有期徒刑。
刑法第一百三十五條
對於公務員依法執行職務時，施強暴脅迫者，處三年以下有期徒刑、拘役或三百元以
下罰金。
意圖使公務員執行一定之職務或妨害其依法執行一定之職務或使公務員辭職，而施強
暴脅迫者，亦同。
犯前二項之罪，因而致公務員於死者，處無期徒刑或七年以上有期徒刑；致重傷者，
處三年以上、十年以下有期徒刑。
